【裁判字號】    92,家抗,96
【裁判日期】    921128
【裁判案由】    指定監護權等
【裁判全文】
臺灣高等法院高雄分院民事裁定  九十二年度家抗字第九六號
      抗  告  人  乙○○
      法定代理人  張寧律師
      相  對  人  甲○○
抗告人因與相對人間聲請指定監護人等事件，對於中華民國九十二年四月三十日臺灣
高雄地方法院九十二年度監字第六號所為裁定提起抗告，本院裁定如下：
      主      文
抗告駁回。
抗告程序費用由抗告人負擔。
      理      由
一、相對人在原審聲請意旨略以：兩造原係同居男女關係，相對人自抗告人受胎，於
    民國○○○年○○月○○日生下曾仲緯（身份證字號Ｚ000000000號）
    。曾仲緯出生後雖經抗告人認領而冠其姓氏，然兩造約定由相對人扶養，惟抗告
    人應每月給付相對人新台幣（下同）二萬元作為曾仲緯之扶養費。抗告人起初尚
    有按上開協議履行，然自八十五年六月十五日起，即未支付曾仲緯扶養費，而由
    相對人獨力扶養。抗告人多年來不支付曾仲緯之扶養費，顯無扶養照顧曾仲緯之
    意，且曾仲緯向來與相對人共同生活，與抗告人甚少聯絡，該二人溝通不良，抗
    告人不適合擔任曾仲緯之監護人，爰(一)依法請求酌定曾仲緯權利義務之行使或負
    擔，由相對人任之。又抗告人既已認領曾仲緯，自應給付曾仲緯生活費用，特聲
    請法院參照卷內高雄市政府主計處九十年家庭收支調查報告表裡面附表十一計算
    方式所示之金額酌定抗告人應給付曾仲緯之扶養費。按依上開附表十一之計算方
    式，八十五年至九十年間每人每年平均消費十八萬七千八百八十五元，而抗告人
    資力優於相對人，故應由抗告人負擔曾仲緯之扶養費三分之二，而由相對人負擔
    三分之一。又抗告人自八十五年六月十五起，至九十年六月十五日止，應給付曾
    仲緯之扶養費已由相對人代墊，並由相對人另案請求給付，故抗告人於本案應自
    九十年六月十六日起至一百零三年十二月十六日止（即曾仲緯成年止），按月給
    付曾仲緯一萬零四百三十八元等語，經原審裁定如原裁定主文所示。
二、抗告意旨略以，(一)相對人曾傷害抗告人，故其人格特質並不適合教養曾仲緯，反
    觀抗告人與游月華同居，育有一女，家庭完整，游月華亦表示願悉心照顧曾仲緯
    ，故抗告人之家庭顯較甲○○之單親家庭更適合照顧曾仲緯，且抗告人之健康情
    形甚佳，而甲○○則自承患有Ｂ型肝炎，亦不適於照顧曾仲緯，且甲○○在訪視
    時自述其開設之小吃店自早上十一點營業至晚上十點，其工作時間長又獨居，故
    其根本無力照顧曾仲緯。又甲○○指曾仲緯缺乏父愛，故若將曾仲緯交由乙○○
    監護，不僅免去甲○○之辛勞，復可給予曾仲緯完整之父愛，符合曾仲緯及兩造
    利益。又甲○○自述其另有二名與前夫所生之子女，且其中一個有竊盜前科，甲
    ○○亦自承從小便沒好好照顧二個小孩（見訪視報告評估建議欄之甲○○自述）
    ，益證抗告人之家庭較甲○○更適合教養子女，且抗告人係全家照顧曾仲緯，能
    給予曾仲緯安定優裕之生活(二)原裁定以每月一萬五千六百五十七元計算曾仲緯之
    扶養費實屬過高，應以扶養親屬寬減額每年七萬二千元為計算扶養金額之基礎，
    按甲○○原已承諾自行扶養曾仲緯，甲○○縱不能全數負擔，至少應負擔二分之
    一，依每年七萬二千元計算，抗告人縱應支付曾仲緯扶養費，亦應以每年三萬六
    千元即每月三千元為限，又若鈞院認由抗告人監護為適當，則甲○○關於扶養費
    之請求即失所附麗云云。
三、經查，相對人主張曾與抗告人同居，並於八十三年十二月十六日生下一子曾仲緯
    ，抗告人除予以認領外，並每月給付扶養費二萬元至八十五年六月十四日止，自
    同年六月十五日起迄今未再給付扶養費等事實，業據其提出戶籍謄本一份為證，
    且原審囑託高雄榮民總醫院為抗告人及曾仲緯作親子鑑定後亦認定「曾仲緯和乙
    ○○無法否定其親子血緣關係」（見一審九十年親字第六一號卷第五六、五七頁
    ），抗告人在原審對於已認領曾仲緯及每月給付二萬元至八十五年六月十四日，
    並不爭執，惟質疑曾仲緯為其所生，且於鑑定後仍質疑該鑑定之正確性（見同上
    一審卷第四三、七一頁），顯難採取，相對人此部分主張自堪信為真實。
四、原審函囑高雄市政府社會局派員訪視相對人與抗告人之結果，略稱：「曾童之成
    長過程與目前之發展狀況，均十分良好，看不出有受到不良之照顧，且曾童與相
    對人甲○○依附關係良好，對於抗告人乙○○則較無感情，考慮兒童身心成長，
    應以不變動環境為優先，但有鑑於抗告人係曾童之父，亦應有探視及扶養之權利
    與義務。」等語，此有前揭訪視報告在卷足佐。觀諸上開訪視報告各項內容所載
    ，相對人與曾仲緯目前同住，曾仲緯表示喜歡與相對人同住，應有相當情感之依
    附。又相對人之照顧意願單純且堅強，相對人之居住環境、經濟狀況及照顧計畫
    亦無不妥，若由相對人繼續照顧曾仲緯，對於曾仲緯之生活穩定度及未來健全成
    長發展均屬有利。又相對人復到庭表達高度照顧曾仲緯之意願，原審審酌民法第
    一千零五十五條之一所列之各該事項、相對人照顧子女之高度意願、兩造子女生
    活之穩定性及前揭訪視報告之各項訪視內容，認將對於曾仲緯權利義務之行使及
    負擔由相對人任之，符合曾仲緯之最佳利益，自屬正當，又依兩造同居之期間及
    抗告人與訴外人游月華所生之女曾婷之年紀及抗告人認領曾緯婷之時間（見一
    審九十年親字第六一號卷第七六一頁抗告人之戶籍謄本），可見相對人所主張，
    伊與抗告人同居生子後發現抗告人另有與人同居及另生有一女，乃選擇離開等情
    ，尚非無因，從而，顯見相對人若對抗告人有傷害毀損汽車之行為，亦係因與抗
    告人感情上之糾葛所造成，尚難以此即認相對人不適於監護子女。又依上開訪視
    報告，可見曾仲緯在相對人教養下，與相對人感情良好，才藝上之表現亦佳（見
    一審卷第一四三頁背面），從而亦可見相對人雖患有Ｂ型肝炎及因開設小吃店工
    作時間長，亦能自行調整其作息，不影響其對曾仲緯之監護、照顧工作。又依相
    對人在訪視報告所述，係稱，伊二十一歲與第一任丈夫結婚，生有一男一女，嗣
    因第一任丈夫有暴力行為，伊乃於二十六歲離婚，子女歸第一任丈夫監護，嗣後
    其子於國中時與伊聯絡上，伊才發覺其子已有竊盜前科，：：：等語（見一審卷
    第一四四頁訪視報告），可見相對人與前夫所生之子女係歸前夫監護，相對人未
    能加以照顧，故其中一子有竊盜非行，並非在相對人監護下而相對人未盡監護之
    責，致其子行為產生偏差，抗告人斷章取義，執此認相對人不適於任曾仲緯之監
    護人云云，自不可取。
五、又原審酌定抗告人與曾仲緯會面交往期間及方式如原裁定主文第二項所示，亦屬
    適當。
六、又原審審酌兩造之收入，及現今之家庭支出等情，認抗告人應每月給付曾仲緯新
    台幣七千八百二十九元，亦屬適當，抗告人主張應每月三千元為限云云，自非可
    取。
七、據上論結，本件抗告為無理由，依非訟事件法第八條第二項、民事訴訟法第四百
    九十五條之一第一項、第四百四十九條第一項、第九十五條、第七十八條，裁定
    如主文。
中      華      民      國    九十二    年     十一     月    二十八    日
                                                民事第五庭
~B1審判長法官  蔡明宛
~B2      法官  林健彥
~B3      法官  黃科瑜
正本係照原本作成。
如不服本裁定應於送達後十日內向本院提出再抗告狀，並繳納再抗告費新台幣四十五
元。再為抗告應以適用法規顯有錯誤為理由，並經本院之許可，該許可以原裁定所涉
及之法律見解具有原則上之重要性者為限，並委任律師為代理人。
抗告人之配偶、三親等內之血親、二親等內之姻親，或抗告人為法人、中央或地方機
關時，其所屬專任人員具有律師資格並經法院認適當者，亦得為第三審代理人。
抗告人或其法定代理人具有律師資格者及前項情形，應於提起抗告或委任時釋明之。
中      華      民      國    九十二    年     十二     月      二      日
~B法院書記官  蘇恒仁
                                                                        Ｋ


司法院資訊處製作；財團法人民間司法改革基金會備份。
